臺灣桃園地方法院刑事判決　　　　　　　　　　　　　九十年度易字第二八七一號
　　公　訴　人　臺灣桃園地方法院檢察署檢察官
　　被　　　告　甲○○
　　選任辯護人　陳萬發律師
　　選任辯護人　徐建弘律師
右列被告因侵占案件，經檢察官提起公訴（九十年度偵字第一三七０號），本院判決
如左：
    主  文
甲○○意圖為自己不法之所有，而侵占對於業務上所持有之物，處有期徒刑陸月。如
易科罰金，以參百元折算壹日。
    事  實
一、甲○○係設於桃園縣中壢市○○路二七之一號四樓先進環保科技開發股份有限公
    司（下稱先進公司）之廠長，為從事業務之人，於民國八十七年九月間，經先進
    公司董事長乙○○（由公訴人續行偵查中）授權出售置於承租廠房中之凌廣製混
    合機、Ｖ字型混合機及廢料，甲○○即陸續將之售予綠園寶生化科技有限公司（
    下稱綠園寶公司）負責人丙○○，而自八十七年九月間至同年十月二十日先後自
    丙○○處收取價金合計共新台幣（下同）四十二萬元，竟意圖為自己不法之所有
    ，以變易持有為所有之意思，向先進公司佯稱僅以二十五萬元成交，而將其業務
    上所持有之餘款十七萬元侵占入己，迨九十年初，先進公司就上開買賣之事訴警
    究辦後，方查悉上情。
二、案經先進公司訴由桃園縣警察局移送臺灣桃園地方法院檢察署檢察官偵查起訴。
    理  由
一、訊據被告甲○○對於右揭犯罪事實，固坦承有經證人即先進公司董事長乙○○授
    權出售置於承租廠房中之凌廣製混合機、Ｖ字型混合機及廢料，並將之出售予證
    人丙○○一事，惟矢口否認有何業務侵占之犯行，辯稱：伊於八十七年間經先進
    公司董事長乙○○之授權，於八十七年九月十三日先將先進公司所有之「報廢桌
    椅」及「廢料」以新台幣十萬元賣與丙○○，此有先進公司開立與丙○○之發票
    （發票日期為八十七年九月十四日）可憑，於八十七年十月二十日將凌廣製混合
    機以十萬元賣與丙○○，該次並無開立任何發票，伊個人所簽立之四十二萬元之
    收據即為此次所開，於八十八年一月二十九日將Ｖ字型混合機以五萬元賣與丙○○，此次交易並非由伊與丙○○議價，而係由先進公司董事長乙○○親自與丙○○商談，此有先進公司開立與丙○○之發票（發票日期為八十八年一月二十九日
    ）可證；又伊於八十七年十月二十日第二次賣與丙○○「Ｖ型機器」時，經丙○○要求，將此次收得之十萬元與第一次收得之十萬元（合計二十萬元）加上伊當
    時積欠丙○○個人之二十二萬元，總計四十二萬元書立收據，惟丙○○為方便以
    其剛成立之「綠園寶公司」報帳，遂要求伊書立「茲收到綠園寶公司貨款新台幣
    肆拾貳萬元」之收據，該四十二萬元中僅有二十萬元是貨款云云，惟查：
    （一）被告將前開凌廣製混合機、Ｖ字型混合機及廢料出售予綠園寶公司負責人
          丙○○之價格共計四十二萬元，出售時並未特別指明各機器售價，價金自
          八十七年九月至八十七年十一月二十日即已交付完畢，四十二萬元之收據
          是因綠園寶公司成立後，為報稅而要求被告出具，丙○○至先進公司交付
          五萬元予會計小姐係前開四十二萬元付清後，被告要繳五萬元給先進公司
          而向丙○○借貸等情，業經證人丙○○於本院九十一年一月十四日、九十
          一年三月二十六日訊問時結證在卷【其於九十一年一月十四日略證稱：（
          被告替先進公司賣了幾次東西給你？）陸陸續續，最先是廢料，過程是經
          過二、三個月‧‧‧除了跟他買Ｖ字型混合機、廢料另外還有凌廣製的機
          器，也是混合機。（這三樣東西，你當時跟被告談Ｖ字型混合機、廢料、
          凌廣制機價錢多少？）總共付了四十二萬元‧‧‧貨款是四十二萬元（你
          在檢察官那邊說到貨品是陸陸續續搬，貨款也是陸陸續續交付的？貨款是
          在八十七年十月二十日付清？）對。（你有提到有一次拿五萬元到他們公
          司，那五萬元是做什麼用？）因為我先前款項已經都先付了，但是被告還
          是跟我借五萬元叫我交給公司，可能是他要入帳等語，於九十一年三月二
          十六日略證稱：（你曾經拿五萬元到先進交給會計小姐，那五萬元做何用
          途？）那是被告跟我借錢，說要繳給公司的。（被告說要繳給公司做什麼
          目的你是否知道？）我印象裡面當時我是要去載機器，應該是要給公司的
          機器款。（五萬元拿到先進去，是在你給完四十二萬元之後，還是之前？
          ）是之後‧‧‧是在機器決定要買的時候，算出總價是四十二萬元‧‧‧
          （這五萬元是單純就Ｖ字形機器的價錢還是混在一起的應付款？）這是單
          純被告向我借的等語】，且被告於檢察官九十年三月二十八日偵訊時亦供
          述其確實收到丙○○交付之四十二萬元（見偵查卷第五十四頁第一行）。
    （二）被告繳回出售前開機器與廢料所得二十五萬元予先進公司乙節（其中二十
          萬元由被告交付先進公司，另五萬元係被告向丙○○借貸，而由丙○○交
          付先進公司會計），業經被告於警、偵訊及本院審理中供述在卷，並與證
          人乙○○於警、偵訊及本院九十一年三月二十六日訊問時之證述相符，堪
          認被告繳回先進公司之前開凌廣製混合機、Ｖ字型混合機及廢料之貨款僅
          有二十五萬元無誤。
    （三）被告於本院審理中雖辯稱前開收據所載四十二萬元中之二十二萬元是其向
          丙○○所借云云，然查其於檢察官九十年三月二十八日偵訊時係辯稱出售
          前開機器與廢料之價金二十五萬元伊已繳回公司，另十七萬元是伊私下向
          丙○○借款繳交票款（見偵查卷第五十四頁第一行），其前後所辯已相矛
          盾，且證人丙○○於檢察官同日偵訊亦結證稱被告沒有說機器二十五萬元
          ，十七萬元是借貸（見偵查卷第五十四頁第三、四行），足認被告前開所
          辯乃事後卸責之詞，不足採信。
    （四）又先進公司董事長乙○○授權被告出售前開凌廣製混合機、Ｖ字型混合機
          及廢料一事，係由被告與證人丙○○直接商談議價，業據證人丙○○於警
          、偵證供述在卷，被告於警、偵訊亦不否認，證人乙○○於本院九十一年
          三月二十六日訊問時亦結證稱：在賣機器的時候伊不在場，不認識丙○○
          ，丙○○來載機器的時候伊在場等語，足認被告所辯八十八年一月二十九
          日將Ｖ字型混合機賣與丙○○，係由先進公司董事長乙○○親自與丙○○
          商談云云，顯為事後卸責之詞，不足採信。
    （五）本件復有被告收悉綠園寶公司四十二萬元所立具之收據一紙、證人丙○○
          支出四十二萬元所製作之現金支出傳票一紙、先進公司所出具之統一發票
          一紙及總分類帳表一紙（以上均影本）附於偵查卷可稽。
    （六）綜上所述，被告經先進公司董事長乙○○授權出售先進公司所有之前開凌
          廣製混合機、Ｖ字型混合機及廢料等物，其自買主綠園寶公司之負責人廖
          雲根處收受總價金四十二萬元，其僅繳回二十五萬元予先進公司，是其將
          業務上所持有之餘款十七萬元予以侵占入己之事證已臻明確，其業務侵占
          之犯行以堪予認定，應予依法論科。
二、按被告甲○○在先進公司擔任廠長之工作，經先進公司董事長乙○○授權出售前
    開先進公司所有機器與廢料，乃為從事業務之人，核其上開所為，係犯刑法第三
    百三十六條第二項之業務侵占罪。又被告雖係陸續自證人丙○○處收售價金共四
    十二萬元，然該四十二萬元之價金是最後議定之價格，故被告於八十七年十月二
    十日收訖四十二萬元而未如數繳回公司，乃係基於一個業務侵占之犯意而侵占業
    務上持有之款項，僅成立單純一罪，附此敘明。爰審酌被告素行尚可、犯後飾詞
    狡辯，惟念其與先進公司已達成和解（見被告於九十一年四月二十五日審理時庭
    呈之承諾書）等一切情狀，量處如主文所示之刑。又被告行為後，刑法第四十一
    條有關有期徒刑易科罰金折算標準之規定，已於九十年一月四日經立法院修正通
    過，並經總統於同年月十日公布，業於同年月十二日生效，修正後得易科罰金之
    規定，由最重本刑三年以下有期徒刑之罪，修正為五年以下有期徒刑之罪，兩者
    相較，以新法較有利於被告，爰依刑法第二條第一項前段規定，適用裁判時即修
    正後之刑法第四十一條第一項前段之規定，諭知易科罰金之折算標準，以資懲儆
    。
據上論斷，應依刑事訴訟法第二百九十九條第一項前段，刑法第三百三十六條第二項
、第二條第一項前段、修正後第四十一條第一項前段，罰金罰鍰提高標準條例第一條
前段、第二條，判決如主文。
本案經檢察官呂寧莉到庭執行職務。
中      華      民      國    九十一    年      五      月      九      日
                                臺灣桃園地方法院刑事第六庭
                                    法  官  林  春  鈴
右正本證明與原本無異。
如不服本判決，應於判決送達後十日內向本院提出上訴狀( 應附繕本 )，上訴於
臺灣高等法院。
                                    書記官  江  世  亨
中        華        民        國   九十一   年   五   月    九    日
附錄論罪科刑之法條：
刑法第三百三十六條
對於公務上或因公益所持有之物，犯前條第一項之罪者，處一年以上七年以下有期徒
刑，得併科五千元以下罰金。
對於業務上所持有之物，犯前條第一項之罪者，處六月以上五年以下有期徒刑，得併
科三千元以下罰金。
前二項之未遂犯罰之。
